【裁判字號】    90,易,473
【裁判日期】    900328
【裁判案由】    贓物
【裁判全文】
臺灣板橋地方法院刑事判決                            九十年度易字第四七三號
    公  訴  人  臺灣板橋地方法院檢察署檢察官
    被      告  丙○○
右列被告因贓物案件，經檢察官提起公訴（八十九年度偵字第二○○三八號），本院
判決如左：
    主  文
丙○○收受贓物，處拘役伍拾日，如易科罰金，以參佰元折算壹日。
    事  實
一、丙○○係於臺北縣板橋市○○街八五號經營「板城當舖」之實際負責人，於民國
    八十九年一月六日晚上八時許，在上址明知冒用「甲○○」名義之不詳之女子，
    所持用之ＧＫＤ─七八○號機車行車執照及懸掛ＦＲＥ─七八○號車牌之引擎號
    碼為４ＴＦ─○二○九四七號之機車，係屬來源不明之贓物（按該引擎號碼４Ｔ
    Ｆ─○二○九四七號機車一輛，原懸掛ＦＶＹ─○八六車牌，係丁○○所有，於
    八十九年一月六日在臺北縣板橋市○○路○段二九巷十號前失竊；另ＦＲＥ─七
    八○號車牌一面，則係乙○○所有，於八十九年一月初某日在臺北縣板橋市○○
    ○路○段二七三巷七號前失竊；而ＧＫＤ─七八○號機車行車執照一張，則係甲
    ○○所有，於八十九年一月三日在臺北縣板橋市○○○街某市場內連同其身份證
    等證件一併遺失），竟仍予以收當，而質借新臺幣（下同）五千元予該冒用「甲
    ○○」之不詳女子。嗣於八十九年十月二十二日下午二時四十分經警循線於上址
    板城當舖內查獲上開贓物。
二、案經臺北縣警察局板橋分局報請臺灣板橋地方法院檢察署檢察官偵查起訴。
    理  由
一、訊據被告丙○○對為警於其所經營之板城當舖查獲右揭贓物事實固自承不諱，惟
    矢口否認有何知贓之犯行，辯稱：當時係一持用甲○○身分證之女子前來典當上
    開機車，伊核對行車執照及車牌號碼相符後即予典當五千元，嗣經三個月後該女
    子並未取贖而流當，伊再經查看始發現車牌僅阿拉伯數字與行車執照相符，其餘
    英文字母均不符，惟此時因不知如何處理，始未報警云云等語置辯。惟查被告所
    收當之引擎號碼４ＴＦ─○二○九四七號機車原懸掛之車牌應係ＦＶＹ─○八六
    號，惟查獲時所懸掛之車牌竟係ＦＲＥ─七八○號，另所持當之行車執照竟為Ｇ
    ＫＤ─七八○號之事實，業據被告所自承，並有警臨檢現場紀錄一紙在案可憑，
    而上開引擎號碼４ＴＦ─○二○九四機車一輛、所懸掛之ＦＲＥ─七八○號車牌
    一面及ＧＫＤ─七八○號之行車執照一張，分別係丁○○、乙○○、甲○○所失
    竊或遺失之事實，已據上開被害人於警訊時所指訴甚詳，並有其所出具之領據證
    明單三紙在卷可憑，顯係贓物甚明。而被害人甲○○亦於警訊否認有何持以典當
    之行為，被告既於警訊自承己經營該當舖三、四年之久，顯係有相當典當經驗之
    人，當知典當機車應詳細核對各項車籍資料，以避免收入來源不明之物品，而上
    開查獲贓車所懸掛之車牌與所持當之行車執照，僅阿拉伯數字相符，其前之三碼
    英文字母明顯完全不同，無須任何專業知識，一般人即可立即辯明，被告竟辯稱
    其典當時曾行核對應係相符云云，已難認實在，況被告於警訊復自承並未核對該
    贓車之引擎號碼，足認被告當時顯係故意忽略該機車之車籍資料不符之事實，再
    參酌被告亦自承於該機車三個月後流當時，伊已查覺該車牌與行照不符等情，是
    被告苟確係收當之時並無知贓之故意，自應於流當查覺時立即主動報警處理，此
    為「當舖業管理規則」第二十五條、第二十六條所明定，亦為一般人所應具備之
    法律常識，自難為經營當舖多年之被告所諉為不知，被告於流當後何以延宕半年
    餘仍不報警處理，致為警查獲，足認被告收當之時，其主觀上顯有明知係來源不
    明之贓物而仍予低價收當謀利之故意甚明。被告所辯其收當之時係一時疏忽並不
    知係贓物云云，自不足採，此外並有被告之當舖登記簿影本附卷可參，是本件事
    證明確，被告犯行足堪認定。
二、核被告明知為贓物而收當引擎號碼４ＴＦ─○二○九四號機車一輛及所懸掛之Ｆ
    ＲＥ─七八○號車牌一面並ＧＫＤ─七八○號之行車執照一張之行為，係犯刑法
    第三百四十九條第一項之收受贓物罪。被告一收當贓物之行為而同時收受侵害三
    被害人之贓物，乃係一行為而觸犯數罪名，屬想像競合犯，應從一重處斷。公訴
    意旨雖認被告係犯同法條第二項之故買贓物罪云云，惟按當舖業收當物品之營業
    行為，乃係將物品收入為質而借與持當人現款，是其主觀上占有質物乃係為擔保
    自己借貸款之收回清償，並無買入所有或為他人保管藏匿之意思，而當舖業收當
    物品，持當人均得於期限內清付取贖，雖有期滿流當之約定，惟僅係當舖業嗣後
    期滿得就質物變賣取償而已（見當舖業管理規則第二十條第二項之規定），自不
    得因此即認當舖業者之收當行為自始即有買入所有之意思。從而本件被告收當贓
    物之行為，尚不得論以故買贓物之罪名，公訴人起訴之法條尚有未洽，自應予變
    更。爰審酌被告素行、犯罪之動機、目的，所生危害及犯罪後態度等一切情狀，
    量處如主文所示之刑，又被告行為後，刑法第四十一條已於九十年一月十日修正
    公布施行，並於同年月十二日生效，其得易科罰金之罪已變更放寬為犯最重本刑
    為五年以下有期徒刑以下之刑之罪，比較新舊法結果，對被告並無不利之影嚮，
    依刑法第二條第一項前段之規定，應適用裁判時之法律，爰依裁判時之修正後刑
    法第四十一條第一項前段規定諭知其易科罰金之折算標準。
據上論斷，應依刑事訴訟法第二百九十九條第一項前段，第三百條、刑法第三百四十
九條第一項、第五十五條、第二條第一項前段、第四十一條第一項前段，罰金罰鍰提
高標準條例第一條前段、第二條，判決如主文。
本案經檢察官張慶林到庭執行職務。
中      華      民      國      九十      年      三    月    二十八    日
                              臺灣板橋地方法院刑事第六庭
                                      法  官  朱  耀  平
右正本證明與原本無異
如不服本判決應於送達後十日內向本院提出上訴狀
                                      書記官  黃  炎  煌
中      華      民      國      九十      年      三    月    二十八    日
附錄本案論罪科刑法條全文：
刑法第三百四十九條
收受贓物者，處三年以下有期徒刑、拘役或五百元以下罰金。
搬運、寄藏、故買贓物或為牙保者，處五年以下有期徒刑、拘役或科或併科一千元以
下罰金。
因贓物變得之財物，以贓物論。


司法院資訊處製作；財團法人民間司法改革基金會備份。
